【裁判字號】    92,台上,3784
【裁判日期】    920710
【裁判案由】    殺人等罪
【裁判全文】
最高法院刑事判決            九十二年度台上字第三七八四號
    上   訴   人  台灣高等法院台中分院檢察署檢察官
    上訴人即被告  乙○○  
                  甲○○   
右上訴人等因被告等殺人等罪案件，不服台灣高等法院台中分院
中華民國九十二年四月三日第二審更審判決（九十一年度上重更
(一)字第一九號，起訴案號：台灣台中地方法院檢察署九十年度偵
字第三０四八、四四０八、五九三六號），提起上訴，張鎮興部
分，依職權逕送審判，視為已合法提起上訴，本院判決如左：
    主  文
原判決關於乙○○、甲○○部分撤銷，發回台灣高等法院台中分
院。
    理  由
本件原判決認定上訴人即被告乙○○、甲○○（下稱被告等二人
）有其事實欄所載對被害人Ａ女（姓名年籍詳卷）為強制性交之
犯行，嗣被告等二人又與劉○○（業經原審判刑確定）有原判決
事實欄所載共同剝奪Ａ女行動自由、殺害Ａ女及毀損屍體之犯行
，因而撤銷第一審科刑之判決，仍依牽連犯從一重均論處被告等
二人共同殺人罪刑（乙○○為累犯，處死刑，甲○○處無期徒刑
，二人均褫奪公權終身），又皆論處被告等二人對於女子以強暴
而為性交罪刑（乙○○為累犯，處有期徒刑十年，甲○○處有期
徒刑九年，二人均應於刑之執行前，令入相當處所施以強制治療
，其期間至治癒為止，但不得逾參年），並就被告等二人主刑部
分定應執行之刑。固非無見。惟查：（一）、有罪之判決書，對
於認定犯罪事實所憑之證據及其認定之理由，與對被告有利之證
據不予採納之理由，均應於理由欄內分別加以記載，否則即有判
決不載理由之違背法令。本件原判決事實欄認定被告等二人先後
分別起意對Ａ女以強暴之方法而為性交，因Ａ女聲稱要提出強制
性交告訴，乙○○害怕，乃另行起意剝奪Ａ女行動自由予以殺害
，並毀損屍體，甲○○、劉○○亦附和同意等情（原判決第三頁
倒數第四行至第四頁第五行）。但於理由欄內，對於乙○○係因
害怕Ａ女要提出強制性交告訴始另行起意，剝奪Ａ女行動自由予
以殺害，復毀損屍體，並未說明其所憑之依據，本院前次發回意
旨就此業已指明，原審更審判決此一瑕疵仍在，有判決理由不備
之違法。（二）、刑罰結合犯乃係將二以上之獨立犯罪行為，依
法律規定結合成一罪，其主行為為基本犯罪，舉凡利用基本犯罪
之時機，而起意為其他犯罪，二者間具有意思之關連，即得成立
，至他罪之意思，不論起於實施基本行為之初，即為預定之計畫
或具有概括之犯意，抑或出於實施基本行為之際，而新生之犯意
，亦不問其動機如何，只須二行為間具有密切之關連性，時間上
有其銜接性，即可認與結合犯之意義相當。本件起訴係指被告等
二人共同先後對Ａ女強制性交，繼而與劉○○三人控制Ａ女之行
動自由，再予以殺害焚屍，認被告等二人係共犯刑法第二百二十
六條之一、第二百二十二條第一項第一款之加重強制性交而故意
殺害被害人罪、第三百零二條第一項之剝奪他人行動自由罪。原
判決於事實欄則認定，被告等二人係先後分別起意對Ａ女以強暴
之方法而為性交，因Ａ女聲稱要提出強制性交告訴，乙○○害怕
，乃另行起意剝奪Ａ女行動自由予以殺害，並毀損屍體，甲○○
、劉○○附和同意，並即不載「Ａ女」回家，而剝奪其行動自由
，直至將之殺害焚屍等情。如果無訛，被告等二人於強姦後未久
即起意殺人，並始終控制「Ａ女」之行動自由，直至將之殺害為
止，能否謂其等所為強制性交與殺人行為無時間之銜接及密切之
關連？非無審酌之餘地。原判決徒以其等係於犯強制性交罪後，
另行起意殺人，認所犯二行為無包括之認識，應屬數罪併罰（原
判決第二十頁第十二行至第二十二頁第七行），亦嫌速斷。（三
）、有罪之判決書，其所記載之事實及理由，前後必須互相一致
，否則即屬理由矛盾，其判決當然違背法令。原判決事實認定被
告等二人係於案發當晚十一時許先後強姦「Ａ女」後，因「Ａ女
」聲稱要提出告訴，乙○○乃起意剝奪Ａ女行動自由予以殺害並
毀損屍體，甲○○、劉○○附和同意。三人即強行載「Ａ女」至
台中縣后里鄉一處中國石油加油站，由甲○○購買汽油，於翌日
上午一時五十分許開車至台中縣石岡鄉○○路○號之中國石油加
油站休息，仍不載「Ａ女」回家，續找尋作案地點，而於同日上
午二時二十四分至三時六分間，扺台中縣新社鄉○○村○○山區
產業道路旁，下手殺害「Ａ女」等情（原判決第三頁倒數第四行
至第四頁第十六行）。如果非虛，則被告等二人強姦後起意殺害
「Ａ女」，係在案發當日十一時以後，直至翌日上午二時二十四
分至三時六分間方下手殺害「Ａ女」，期間經過約三小時。乃原
判決於理由欄壹、四竟又謂被告等人尋找作案地點及行凶之時間
僅約三十分多，在后里買汽油至行凶不到一小時云云，其事實之
認定及理由之說明均有不符，而有判決理由矛盾之違誤。以上，
或為上訴意旨所指摘，或為本院得依職權調查之事項，應認原判
決仍有撤銷發回更審之原因。
據上論結，應依刑事訴訟法第三百九十七條、第四百零一條，判
決如主文。
中    華    民    國  九十二  年    七    月    十    日
                              最高法院刑事第十二庭
                                  審判長法官  張  淳  淙
                                        法官  謝  俊  雄
                                        法官  蘇  振  堂
                                        法官  張  春  福
                                        法官  呂  丹  玉
      右正本證明與原本無異
                                              書  記  官
中    華    民    國 九 十二  年    七    月   十八   日
                                                      Ｑ

司法院資訊處製作；財團法人民間司法改革基金會備份。
